臺灣臺中地方法院刑事判決　　　　　　　 96年度訴字第730號
公　訴　人　臺灣臺中地方法院檢察署檢察官
被　　　告　乙○○
選任辯護人　張志隆　律師
上列被告因違反毒品危害防制條例案件，經檢察官提起公訴（95
年度偵字第10694號），本院判決如下：
    主    文
乙○○販賣第二級毒品，處有期徒刑捌年。販賣第二級毒品所得
新臺幣萬貳仟元沒收之，如全部或一部不能沒收時，以其財產
抵償之。
    犯罪事實
一、乙○○於民國93年12月間在臺中市○○路「月光PUB」認識
    甲○○後，竟基於販賣第二級毒品營利之犯意，以其持用之
    0000000000號行動電話多次與甲○○聯繫協調毒品價格，並
    於93年12月中旬某日，在臺中市○○路與大墩十一街口（起
    訴書誤載為臺中市○○路「月光PUB」，業經檢察官當庭更
    正），以每顆新臺幣（下同）320元之價格，販賣俗稱「搖
    頭丸」（行話為「福斯」）之第二級毒品MDMA（以下均稱搖
    頭丸）計100顆（紅色圓形藥錠）予甲○○，並獲得現金3萬
    2千元整。嗣於94年l月13日晚上10時20分許，甲○○因販賣
    自乙○○處購得之第二級毒品搖頭丸4顆予姚家惠時（甲○
    ○所涉販賣毒品案件，業經本院以其供出毒品係購自乙○○
    為由，依法減輕其刑後，以94年度訴字第1474號判決判處有
    期徒刑3年10月確定在案），為內政部警政署刑事警察局及
    臺中市警察局第二分局員警共同查獲，並自甲○○住處搜獲
    乙○○所販賣予甲○○，經甲○○為轉賣或磨碎填裝入膠囊
    後所剩餘之搖頭丸40顆，經依甲○○之供述而循線查獲乙○
    ○。
二、案經臺中市警察局第二分局報告臺灣臺中地方法院檢察署檢
    察官偵查起訴。
    理    由
一、證據能力之說明：
（一）按被告以外之人（包括證人、鑑定人、告訴人、被害人及
      共同被告等）於審判外之言詞或書面陳述，除法律有規定
　　　者外，不得作為證據；刑事訴訟法第159條第1項有明文規
　　　定。證人甲○○於警詢中所為之陳述（即94年1月14日2次
      警詢筆錄及94年1月19日之警詢筆錄）及於偵查中未經以
      證人身份具結後所為不利本案被告乙○○之供述，均係屬
      審判外之陳述，查無任何法律規定有得為證據之例外事由
　　　，又經被告之選任辯護人於本院審判程序中表示無證據能
  　　力（見本院96年3月20日審判筆錄），是依上開說明，應
    　認為無證據能力，不得採為本案之證據。
（二）次按被告以外之人於偵查中向檢察官所為之陳述，除顯有
      不可信之情況者外，得為證據，刑事訴訟法第159條之1第
      2 項定有明文。蓋因檢察官與法官同為司法官署，且檢察
      官代表國家偵查犯罪，依法有訊問被告、證人及鑑定人之
      權力，且須對被告有利、不利之情形均應注意，況徵諸實
      務運作，檢察官實施刑事偵查程序，亦能恪遵法定程序之
      要求，不致有違法取證情事且可信度極高，是被告以外之
      人前於偵查中已具結而為證述，除反對該項供述得具有證
      據能力之一方，已釋明「顯有不可信之情況」之理由外，
      不宜遽指該證人於偵查中之陳述不具證據能力，方符前揭
      法條之立法意旨。是證人甲○○於檢察官偵查中經具結所
      為之陳述（即94年3月29日之偵訊筆錄，見94年度偵字第
      1673號偵查卷第34頁），未曾提及檢察官在偵查時，有任
      何不法取供之情形，是客觀上並無顯不可信之情況，故證
      人甲○○於該次偵查中之證言自具有證據能力。
二、認定犯罪事實所憑證據及理由：
　　訊據被告乙○○矢口否認有何販賣第二級毒品搖頭丸100顆
　　予甲○○之犯行，並辯稱：因甲○○在販賣毒品，伊是為追
　  求、討好甲○○，才在電話中與甲○○談論買賣毒品的事情
    ，實際上伊並未販賣搖頭丸予甲○○，甲○○係向伊另1名
    綽號亦為「小賴」的友人購買毒品；且甲○○就其向伊購買
    搖頭丸之地點，一開始是說「大墩路與大墩十一街口」，後
    來改稱在「月光PUB」，其前後證述不一；依監聽譯文之內
    容顯示，毒品之販賣價格與數量均非伊所能決定，伊只有將
    甲○○之要求轉告予真正販毒者「小賴」，伊只是傳話人而
    已；甲○○雖謂伊的行動電話門號，有記載在其用以連絡販
    毒之行動電話內，但並不得因此即認定伊有販賣第二級毒品
    MDMA予甲○○；又伊倘係販賣毒品者，依常理身上或住處必
    然會有毒品、磅秤及夾鏈袋等物品，以便於進行販賣，惟本
    件警、調人員在無預警之搜索下，並未搜得上開物品，且伊
    尿液中亦未顯示吸食毒品之陽性反應，與小額販毒者一般均
    有吸食毒品之情形並不相同。伊當時是學生，只是為了約甲
    ○○出來，在電話中無話找話說，扯了一堆後，甲○○又扯
    進毒品，實際上伊並無販賣毒品之行為云云。經查：
（一）證人甲○○於94年3月29日在偵查中具結後證稱：「（問
      ：搖頭丸是否乙○○賣給妳的？）是。於93年年底我是以
      1顆320元價格買的，買1百顆，在大墩路及大墩十一街口
      的路邊向乙○○買的。」（見臺灣臺中地方法院檢察署94
      年偵字第1673號偵查卷宗第34頁），核與其於國防部中部
      地方軍事法院95年度台判字第027號被告販毒案件審理中
      結證稱：「（問：毒品是由誰交給妳？）都是由被告交給
      我。」、「（問：拿毒品的地方為何？）在大墩路及大墩
      十一街口」、「（問：你跟乙○○買了幾顆搖頭丸？）10
      0顆」、「（問：是否有付錢？付給誰？）有，付給乙○
      ○，是用現金交易」、「（問：妳所購買的100顆搖頭丸
      都拿到何處？）我有賣給姚家惠，賣給她4顆，其餘96顆
      有的是我自己吃掉了，還有剩下來的」、「（問：剩下來
      的搖頭丸現於何處？）被警察扣走了」、「（問：警察扣
      到的搖頭丸，來源是何處？）是乙○○賣給我的」（見該
      軍事法院95年度台判字第027號審理卷宗第161頁、162頁
      背面）等情相符，且證人甲○○於96年5月15日本院審理
      時亦到庭結證稱：伊向被告買過搖頭丸（即暱稱福斯）10
      0顆，外觀都一樣是藥丸，當初約定的交易場所是大墩十
      一街，伊有現場點貨，並交付被告現金3萬2千元。至於交
      易的確切日期，因為時間相隔太久，且伊當時有在吃藥，
      伊記得不是很清楚，但並沒有記錯人。扣案的搖頭丸藥丸
      是伊買回來的，膠囊是伊買空膠囊回來自己裝成，裡面的
　　　粉末有些是別人給的，伊就裝在膠囊內，有些是伊將搖頭
  　　丸藥丸搗碎，摻入Ｋ他命後裝在膠囊內。搖頭丸即福斯的
　    藥丸伊是向被告購買，伊在94年1月13日晚上9點40分在大
      墩路與大墩十一街口販賣給姚家惠的4顆搖頭丸是伊跟被
      告乙○○買的。買一顆320元，賣一顆500元。扣案紅色的
      搖頭丸就是跟被告買的。伊跟被告接洽購買福斯時，整個
      過程中從打電話、給付價金到收受毒品，除了被告跟伊之
      外，並沒有其他人參與等語明確（見本院卷96年5月15 日
      審判筆錄第4至12頁），是證人甲○○前後證述均互核一
      致，應屬可採。
（二）國防部中部地方軍事法院95年度台判字第027號被告販毒
      案件審理中曾當庭播放本件監聽錄音檔，並製作之錄音譯
      文，依該譯文所載，於93年12月26日凌晨2時57分26秒，
      證人甲○○撥打電話予被告之內容為：「王：我問你喔，
      你現在有辦法那個嗎？福斯阿！」、「賴：阿？他在睡覺
      。」、「王：那他堅持就是……」、「賴：阿？」、「王
      ：一百進34喔？跟我報32哩！」、「賴：我……我……我
      問一下。」、「王：我現在可以拿嗎？」、「賴：我打看
      看……他有沒有接我電話。」、「王：你現在打，如果有
      ，我馬上拿。」等（見該軍事法院95年度台判字第027號
      審理卷宗第152頁背面），亦均與證人甲○○證述係以1顆
      320元，向乙○○購買100顆搖頭丸等情符合，足證被告確
      有在臺中市○○路與大墩十一街口，販賣第二級毒品MDMA
      計100顆予甲○○，並獲取甲○○支付之價金3萬2千元無
      誤。至證人甲○○雖於軍事檢察官訊問時曾證稱購買毒品
      之3萬2千元係交予乙○○之男性友人，綽號也是叫「小賴
      」，交易地點則係在臺中市「月光PUB」等語，然查證人
      甲○○於自警詢、偵查、軍事審判及本院審理時之供述、
      證述均多次一致稱係在臺中市○○路與大墩十一街口與被
      告交易第二級毒品，且依其於軍事法院審理中之證稱：「
      我是因為在臺中地檢署第1次偵查庭時，聽到被告說有另
      外1個叫小賴的人，我才順著他的話說」及「因為乙○○
      說在月光PUB可以找得到小賴，我才順著他的意思說是在
      月光PUB交易，因為我當證人，怕被被告報復，不想說明
      跟乙○○確實交易的地點」等語（見該軍事法院95年度台
      判字第027號審理卷宗第161頁背面）觀之，當時證人甲○
      ○基於保護自己避免遭被告報復而順著被告意思陳述，亦
      符常情，尚難因此即認證人甲○○所言不實，而否定被告
      之犯罪事實。
（三）被告辯稱甲○○係與伊另1名綽號亦為「小賴」之友人交
      易毒品部分，除被告無法提出具體相關事證，以供本院查
      證其所言是否屬實，亦因無法舉出「小賴」之相關年籍資
      料及連絡方式，致無法查證是否確有其人外，就被告與證
      人甲○○之監聽譯文內容，與證人甲○○於軍事法院審理
      中結證稱：「（問：認識被告後稱呼他？）我都叫他「小
      賴」，當時不曉得他的真名。」、「（問：你是否還認識
      與被告相同綽號叫「小賴」的人？）沒有」、「我只有跟
      被告1個人接觸」（見軍事法院95年度台判字第027號審理
      卷宗第161頁），及於本院審理時結證稱：「（問：你跟
      被告接洽購買福斯時，整個過程中從打電話到給付價金，
　　　收受毒品，除了被告跟你之外，有無其他人參與？）都沒
　　　有。」等情相符，足證證人甲○○之交易毒品對象應為被
  　　告乙○○無疑。
（四）依監聽譯文內容所載（見軍事法院95年度台判字第027號
      審理卷宗第151至154頁），於93年12月15日凌晨l時25分
      25秒，證人甲○○撥打電話予被告時，被告告知甲○○「
      上面他們拿回來的那個，我們覺得不行，我叫他們拿回去
      哩」、「不是（福斯），是一種新的，我覺得不好叫他們
      拿回去了」、「這次要去跟人家拿也差不多幾百有吧，就
      是『福斯』那組。」、「你有要『褲子』（即K他命）嗎
      ？昨天的『褲子』」，又於93年12月25日23時49分2秒，
      證人甲○○撥打電話予被告之對話內容為：「王：我問你
      喔，我是不是拿50（顆）的話……不可能拿這麼便宜對不
      對？」、「賴：沒關係阿！我一樣算你那個價錢就好。」
      ，另於94年l月8日17時21分55秒，被告撥打電話予證人甲
      ○○之對話內容為：「賴：妳那邊有問到『H』（即搖頭
      丸）的嗎？」、「王：有阿！怎樣？」、「賴：『H』的
      ……『H』的你問到多少？」、「王：28啊。」、「賴：
      本來想問問看妳那邊有沒有比較便宜的貨」等語，以及上
      開93年12月26日凌晨2時57分26秒之對話內容以觀，被告
      不僅十分熟悉毒品交易之行話及交易行情，並向證人甲○
      ○介紹毒品、推銷毒品及討論毒品之價格，甚至以出賣人
      之口吻向證人甲○○承諾賣售相同之價格，再參以證人甲
      ○○上開證詞，自可證實被告確為毒品販賣者，其對於販
      賣毒品之數量與價格均有決定權至明，顯非如其所辯僅係
      代為牽線而已。
（五）又證人甲○○於軍事法院審理中結證稱：「他（指被告）
      不可能把毒品放在身上，我們是後來約好後，才在大墩路
      與大墩十一街口交易」等情，可見被告平時未將毒品置放
      於身上，而係於交易時，始將毒品拿出，且依其所販賣之
      搖頭丸100顆之數量非小，豈有隨身攜帶之理；另被告所
      販賣為搖頭丸，並非粉末而係藥錠（丸），按常理並不需
      要準備磅秤、夾鏈袋等物品來分裝，自不能以在被告身上
      及其家中均未搜得毒品或磅秤、夾鏈袋等供買賣毒品使用
      之慣常物品，而遽認被告並無販賣毒品之行為；至被告經
      警採集之尿液送驗結果雖未檢出毒品之陽性反應，亦僅能
      證明被告當時並未施用毒品，且依被告當時之運動員學生
      身份，其因賽事而隨時恐遭尿檢，自無可能於該段期間施
      用毒品，故其尿液中無檢出毒品之陽性反應，實可理解，
      然並無法證明被告即無販賣毒品犯行。
（六）按刑法上之幫助犯，係指以幫助之意思，對於正犯資以助
      力，而未參與實施犯罪之行為者而言，如就構成犯罪事實
      之一部，已參與實施即屬共同正犯，最高法院49年台上字
      第77號判例可資參照。而刑法上所謂販賣行為，係指以營
      利為目的，有償轉讓，將商品購入或賣出，有一於此，犯
      罪即為完成，故交付商品與收取價金，均屬販賣犯罪之構
      成要件行為。查本案除無從查考被告係幫助何人販賣毒品
      外，依證人甲○○之前開證詞及監聽譯文之內容觀之，被
      告先於93年12月26日凌晨2時57分26 秒之電話中與證人甲
      ○○談好買賣之價錢，即一顆320元，再至臺中市○○路
      與大墩十一街口，將搖頭丸100顆售予證人甲○○，並收
      取價金3萬2千元，足見被告是基於營利之目的，而有販出
      毒品之行為，顯非以幫助他人販賣毒品之意思，而為交付
      毒品及收取價金之行為，又被告縱係以幫助他人營利犯罪
      之意思，然因已參與交付買賣標的物搖頭丸及收取價金之
      販賣要件行為，自應論以共同正犯而非幫助犯。至被告雖
      曾於電話中述及其向他人詢問毒品價格之行為，然縱被告
      確有為詢價之行為，亦應僅係其向其他賣家販入毒品之買
      賣行為之一，尚無礙其於本件成立販賣毒品犯行之認定。
（七）被告與證人甲○○對於自93年12月25日起，至94年l月8日
      止之上述監聽譯文所載內容均不否認，依譯文內容所示渠
      2人曾多次相互撥打電話予對方，然均僅在談論毒品交易
      之事，而無其他愛意、追求或約會之表示，核與證人甲○
      ○於軍事法院審理中結證稱被告並無向其表示過男女之情
      或追求之意，其亦無此感受，並稱被告與其怎麼談都是跟
      毒品有關之事等語（見軍事法院95年度台判字第027號審
      理卷宗第161、163頁背面），顯見被告與證人甲○○2人
      間之通聯應均係為販賣毒品而連繫至明；至被告及選任辯
      護人請求將被告與證人甲○○間所有通話之完整監聽譯出
      全文，並傳訊證人林士益，欲證實被告確係為邀約證人甲
      ○○出遊，故而迎合證人甲○○之話題而與之聊到有關毒
      品之話題，而證人林士益則有在場聽聞被告與證人甲○○
      間之對話內容等情，惟被告有為販賣交付100顆搖頭丸予
      證人甲○○之犯行，已如前述，至於被告是否另有追求證
      人甲○○之意思及雙方間之對話有無涉及此部分之內容，
      因認與本件犯罪事實無關，且依渠2人之通話內容顯示，
      被告已就販賣毒品之重點即毒品之價格與數量與證人甲○
      ○為商議，顯非與證人甲○○為一般無關毒品買賣之對話
      ，是被告此部分之辯解既無足採，該部分證據之聲請即均
      無調查之必要，附此敘明。
（八）此外，復有自證人甲○○家中扣得之毒品經送內政部警政
      署刑事警察局鑑驗結果，編號5中經該局再細分出編號B1
      及編號12中經該局再細分出編號D1之紅色圓形藥錠，均檢
      出「二級毒品”3.4-亞甲基雙氧甲基安非他包命"MDMA，
      俗稱快樂丸、搖頭丸成分」39顆及1顆，共計40顆，有該
      局94年6月13日刑鑑字第0940020754號鑑定書影本l份在卷
      可佐。再者，我國查緝毒品之施用或販賣一向執法甚嚴，
      對於販賣毒品者尤科以重度刑責，使搖頭丸等毒品均益趨
      量微價高；又販賣毒品者，非可公然為之，亦無公定之價
      格，而每次買賣之價量，亦可能隨時依雙方間之關係深淺
      、資力、需求量及對行情之認知、來源是否充裕、查緝是
      否嚴緊，購買者被查獲時供述購買對象之可能性風險之評
      估等，因而異其標準，並機動調整，非可一概而論，販賣
      之利得除經坦承犯行或價量俱臻明確外，委難察得實情，
      販賣之人從價差或量差中牟利方式雖異，其意圖營利之非
      法販賣行為則一。本件被告自始否認販賣搖頭丸之犯行，
      且證人甲○○亦不知被告販入毒品之成本為何，致無法查
      得販賣之實際利得為何，惟被告與購毒者甲○○並非至親
      或有特殊情誼，當無可能甘冒重典而依購入價格轉售而毫
      無利得，是其有營利之意圖，要無疑義。是綜上所述，被
      告確有以1顆320元之代價，販賣100顆搖頭丸予證人甲○
      ○，並收取證人甲○○給付之價金3萬2千元，被告上開所
      辯均不足採信，其罪證已臻明確，犯行洵堪認定。
三、論罪科刑之理由：
    按搖頭丸即MDMA為毒品危害防制條例第2條第2項第2款所稱
    之第二級毒品，被告販賣搖頭丸予甲○○之行為，係犯同條
    例第4條第2項之販賣第二級毒品罪。被告因販賣而持有搖頭
    丸之低度行為，為其販賣第二級毒品之高度行為所吸收，不
    另論罪。爰審酌被告明知販賣毒品對社會治安及人之身體會
    造成影響與傷害，其竟仍基於營利之意圖，販賣第二級毒品
    並獲取利益，其戕害國人身體健康，有危害社會安全之虞，
    惡性非輕，及其犯罪之動機、目的、手段，販賣之次數、所
    得，暨犯後猶否認犯行，態度不佳等一切情狀，依公訴蒞庭
    檢察官之求刑，量處如主文所示之刑，以資懲儆。
四、有關沒收部分：
    被告販賣搖頭丸所得金額3萬2千元，應依毒品危害防制條例
    第19條第1項宣告沒收，如全部或一部不能沒收時，以被告
    財產抵償之。另被告所販出之第二級毒品MDMA計100顆，因
    已售予證人甲○○，並經證人甲○○到庭結證稱：伊出售予
    姚家惠之4顆藥丸是向被告所購買的；伊向被告所購買之搖
    頭丸，外觀均一致，為紅色，除已出售及自己施用外，剩餘
    者均為警查扣等語，而證人甲○○為警查獲後所扣得之毒品
    ，均經本院94年度訴字第1474號判決時諭知沒收銷燬，及經
    執行檢察官命令沒收銷燬在案，此有本院94年度訴字第1474
    號刑事判決l份及臺灣臺中地方法院檢察署檢察官扣押（沒
    收）物品處分命令1紙在卷可查，爰不予重複諭知沒收銷燬
    之，附此敘明。
五、適用之法律：
（一）刑事訴訟法第299條第1項前段。
（二）毒品危害防制條例第4條第2項、第19條第1項。
中    華    民    國    96    年    5     月    31    日
                  刑事第十三庭  審判長  法  官   李秋娟
                                        法  官   黃裕仁
                                        法  官   許月馨
上正本證明與原本無異。
如不服本判決，應於送達後10日內向本院提出上訴狀（須附繕本
），上訴於臺灣高等法院臺中分院。
                                        書記官  黃美雲
中    華    民    國    96    年    5     月    31    日
附錄論罪科刑法條
毒品危害防制條例第4條
製造、運輸、販賣第一級毒品者，處死刑或無期徒刑；處無期徒
刑者，得併科新臺幣 1 千萬元以下罰金。
製造、運輸、販賣第二級毒品者，處無期徒刑或 7 年以上有期徒
刑，得併科新臺幣 7 百萬元以下罰金。
製造、運輸、販賣第三級毒品者，處 5 年以上有期徒刑，得併科
新臺幣 5 百萬元以下罰金。
製造、運輸、販賣第四級毒品者，處 3 年以上 10 年以下有期徒
刑，得併科新臺幣 3 百萬元以下罰金。
製造、運輸、販賣專供製造或施用毒品之器具者，處 1 年以上
7年以下有期徒刑，得併科新臺幣 1 百萬元以下罰金。
前五項之未遂犯罰之。
